臺灣臺南地方法院刑事判決
109年度訴字第1371號
公  訴  人  臺灣臺南地方檢察署檢察官
被      告  王秀雲



選任辯護人  高亦昀律師
            查名邦律師
上列被告因傷害案件，經檢察官提起公訴（109年度偵字第13444
號、109年度偵字第16255號），本院判決如下：
    主  文
王秀雲犯傷害罪，處拘役伍拾日，如易科罰金，以新臺幣壹仟元
折算壹日。
    事  實
一、緣羅家慶（業經本院判處有期徒刑3月）長期因王秀雲所飼
    犬隻吠叫、大小便破壞環境安寧及衛生，多次溝通無效，於
    民國109年7月1日上午5時30分許，又因王秀雲犬隻叫聲無法
    入睡，前往臺南市○○區○○○路000巷0弄0號王秀雲住處前，與
    王秀雲理論，二人因此發生口角，羅家慶即基於傷害之犯意
    ，出手推王秀雲，詎王秀雲竟基於傷害之犯意，持不詳器物
    （公訴意旨認係鐵鎚，爰更正之）攻擊羅家慶，羅家慶則持
    西瓜刀1把朝王秀雲身體揮砍，致王秀雲受傷（左耳撕裂傷
    約4公分、左手撕裂傷約2公分、左背撕裂傷約3公分之傷害
    ），羅家慶則因此受有左肩挫傷、右手開放性傷口之傷害。
二、案經羅家慶告訴臺南市政府警察局永康分局報告臺灣臺南地
    方檢察署偵查起訴。
　　理  由
壹、程序事項（本案各項證據方法證據能力之有無）：
　　本案據以認定事實之供述證據，公訴人、被告及辯護人於本
    院言詞辯論終結前均未爭執其證據能力，經審酌其作成並無
    違法、不當或顯不可信之情形，依刑事訴訟法第159條之5之
    規定，自有證據能力；至其他非供述證據部分，與本案事實
    具自然關聯性，且非公務員違背法定程序或經偽造、變造等
    須證據排除之情事所取得，依同法第158條之4規定反面解釋
    ，亦具證據能力，先予敘明。
貳、實體事項（本院憑各項證據認定事實之理由）：
一、訊據被告王秀雲固不否認於事實欄所載之時、地，告訴人羅
    家慶因犬隻問題與其爭執，舉起鐵鎚抵擋，告訴人受有如事
    實欄所載傷勢之事實，惟矢口否認有何傷害之犯行，辯稱，
    是羅家慶到我家來，先向我揮拳，後來拿出一把刀砍我，我
    拿起地上的鐵鎚來自衛，並沒有打到他，不清楚羅家慶傷勢
    如何產生云云。
二、辯護人為被告辯護意旨略以：
㈠、被告王秀雲未持鐵鎚傷害被告羅嘉慶：
⒈、查本案檢察官認被告王秀雲犯有傷害行為，無非係依據被   
   告羅嘉慶之證詞及監視錄影器畫面所為之認定。惟查：
⑴、依最高法院院之見解，被害人、告訴人與被告本立於相反之
    立場，告訴人陳述被害情形，難免不盡真實，供述有較大之
    虛偽危險性，故需有其於補強證據足以證明告訴人所陳犯罪
    事實確具有相當程度真實性，且該必要之補強證據，須與構
    成犯罪事實具有關聯性之證據，始足認告訴人所為之陳述與
    事實相符。而本案檢察官無非係以監視器畫面做本案被告王
    秀雲犯傷害罪之補強證據，然由該監視器畫面並未見被告王
    秀雲有被告羅嘉慶所稱持鐵鎚為傷害之行為，反之，由監視
    器畫面可明確看出被告羅嘉慶先行出手毆打被告王秀雲，嗣
    後更持事先預藏好之西瓜刀揮砍被告王秀雲，致被告王秀雲
    受有傷害結果明確，是本案之傷害行為人應僅有被告羅嘉慶
    一人。
⑵、退步言，縱認被告王秀雲於本案案發時，真有持鐵鎚防衛，
    亦僅係因被告羅嘉慶於二人爭執中，突然揮拳攻擊被告王秀
    雲，被告王秀雲於情急之下隨手舉起在旁鐵槌以為抵抗、防
    衛之用，更況如前述，被告王秀雲遭被告羅嘉慶毆打後，被
    告羅嘉慶竟更進一步持預藏好之西瓜刀揮砍被告王秀雲，被
    告王秀雲僅能基於正當防衛之意思持鐵鎚為抵抗及防衛，若
    否，本案被告王秀雲極可能已倒臥血泊之中。是以，縱認被
    告王秀雲真有於防衛過程中持鐵鎚誤傷被告羅嘉慶，亦係出
    於正當防衛之意思，且相較被告羅嘉慶持刀揮砍之行為，要
    無防衛過當之情，當得依刑法23條之規定，認被告王秀雲之
    行為無違法性。
⒉、綜上，被告王秀雲是否為傷害之犯行，檢察官仍需提出其於
    補強證據，若否，難認被告王秀雲有為起訴書所載之犯行。
    退步言，縱被告王秀雲真有傷害被告羅嘉慶，被告王秀雲亦
    係出於正當防衛，當得依刑法23條之規定，阻卻其違法性。
三、不爭執事項：
㈠、查告訴人因犬隻吠聲、大小便之事而於上開時、地，與被告
    理論，進而發生爭執，告訴人揮砍西瓜刀致其受傷，其持物
     器抵擋，告訴人於發生爭執當日前往奇美醫療財團法人奇
    美醫院就醫，經醫師診斷後，其受有如事實欄所載之傷勢之
    事實，業據被告自承在卷（警卷第15至19頁；偵卷1第17至1
    8頁；本院卷第45至52頁、第171至185頁），核與告訴人此
    部分證述情節相符（警卷第3至13頁；偵卷2第23至25頁；本
    院卷第45至52頁、第121至130頁）。
㈡、再者，告訴人於上開案發當日，至奇美醫療財團法人奇美醫
    院就醫，經醫師診斷後，受有如事實欄所載傷勢一節，亦有
    該院診斷證明書1紙（警卷第35頁），並有監視器翻拍照片8
    張（警卷第37頁）、刑案現場照片6張（警卷第45至49頁，
    內有被告左耳、左後背刀傷照及告訴人右手刀傷照片），審
    酌告訴人與被告發生爭執當日後即至醫院就醫、經專業醫師
    診斷結果，受有如事實欄所載傷勢，足認該傷勢是與被告發
    生爭執後始產生，要無疑義。
四、爭執事項：
㈠、查告訴人因被告長期縱放犬隻在住處附近吠叫、大小便，致
    影響其睡眠，雖經溝通，被告均置之不理，案發當日再度因
    犬隻吠叫擾眠，而持刀前往與被告理論，詎被告先衝入房裡
    取出菜刀，伊便拿出預藏西瓜刀來朝被告揮砍，被告隨即取
    出不明鈍器，先打到伊左肩，再換持利刃劃傷伊手部等情節
    ，業據證人即告訴人證稱在卷（見前開出處），而揆諸告訴
    人所述不滿被告縱放犬隻隨地大小便及影響安寧致發生爭執
    之原因、爭執中與被告互相持刀、器物攻擊對方之傷害過程
    ，均核與診斷證明書所載及前開刑案現場照片所示之傷勢相
    符，足認告訴人之證述要係出於真實，應可採信，被告確有
    傷害之行為，要無疑義。從而，告訴人前開所受傷害，確係
    因被告之傷害行為所致，要可認定。
㈡、又公訴意旨固然以被告供述為憑，而認被告持以攻擊告訴人
    之物為鐵鎚1把。惟告訴人警詢稱「對方拿出類似刀具的物
    品」、「我手掌被割傷」等語（警卷第9至11頁），偵查中
    稱「（為何王秀雲說她當時拿鐵鎚？）我不清楚。王秀雲第
    一次好像拿菜刀的工具，但我不是很確定，第二次好像也拿
    一個鈍器打到我右肩，我不曉得鈍器是不是鐵鎚，第三次王
    秀雲拿鐮刀，我的手就是被鐮刀割傷…，第一次拿刀子來時
    ，並沒有攻擊到我，我是看到她拿刀出來，才拿我的刀子出
    來，她嚇到，才又拿後續的不詳鈍器及鐮刀出來」等語（偵
    卷2第24頁），於本院審理時稱「她家環境很暗…後來我拿西
    瓜刀出來，她拿另一個東西，但我沒看到，那個東西大概就
    是打我左肩造成的傷害，後來那個東西也掉了，第三次她拿
    一個像鐮刀那類的東西，我就說你不要再拿東西了，我把西
    瓜刀放下，我握住她拿的東西」、「她拿的不是鎚子」等語
    （本院卷第128頁），又觀諸監視器翻拍照片可知，畫面時
    間5時36分6秒（二人在被告住處門口開始理論，告訴人站在
    門外、背後預藏西瓜刀，被告則站在內陰暗處）、5時36分1
    0秒時、5時36分22秒及5時36分24秒（告訴人均站在門外持
    刀揮砍被告），畫面時間5時37分57秒時（告訴人自被告住
    處門口離開），可見實際發生互相攻擊行為時間僅約1分40
    餘秒，相當短暫，光線昏暗不易辨識，被告所持之物，究竟
    為何，告訴人前後指訴並不一致，當時光線昏暗、無法確認
    ，參諸告訴人所受傷勢（左肩鈍傷及右手開放性傷口），本
    案既未扣得告訴人所稱之鐮刀及被告自稱之鐵鎚，爰認定被
    告分別持不明器物傷害告訴人，就此部分起訴事實更正之，
    併此敘明。
㈢、被告確有傷害告訴人之行為，且不構成正當防衛：
⒈、被告雖一再辯稱，只是拿鐵鎚來防衛，並未碰及告訴人，告
    訴人之傷有可能是自己造成云云。惟查，前開事實，業據告
    訴人指訴綦詳，且有診斷證明書可佐，揆諸告訴人無論身形
    、氣力均優於被告，更持有西瓜刀，客觀情勢上為相對優勢
    ，果若被告所持之物全未碰及告訴人，告訴人之傷又從何而
    來？又告訴人所受傷勢分別在左肩及右手，且各是鈍器傷及
    開放性傷口，顯非右手持刀之告訴人所能自行造成！而告訴
    人既以右手持西瓜刀揮砍被告，又如何割傷自己右手！從而
    ，被告所辯，自不足採信。
⒉、又辯護人為被告辯護意旨認為被告所為，應屬正當防衛等語
    前來。惟按正當防衛必須對於現在不法之侵害始得為之，侵
    害業已過去，或無從分別何方為不法侵害之互毆行為，均不
    得主張防衛權，而衡之一般社會經驗法則，互毆係屬多數動
    作構成單純一罪而互為攻擊之傷害行為，縱令一方先行出手
    ，而還擊之一方在客觀上苟非單純對於現在不法之侵害為必
    要排除之反擊行為，因其本即有傷害之犯意存在，則對其互
    為攻擊之還手反擊行為，自無主張防衛權之餘地（最高法院
    92年度台上字第3039號號判決同此意旨）。本案傷害之雙方
    係肢體衝突、毆擊，為侵害已過去後之報復行為，與無從分
    別何方為不法侵害之互毆行為，自不得主張防衛權，被告所
    為顯不合於刑法第23條正當防衛之規定，辯護人為被告辯護
    意旨稱係正當防衞云云，尚有未洽。　
五、從而，本案事證明確，被告上開犯行，堪予認定，應依法論
    科。
參、論罪科刑：
一、核被告所為，係犯刑法第277條第1項之傷害罪。又被告先持
    不明鈍器毆打告訴人，傷害告訴人，其所為數個傷害舉動，
    係出於同一目的，於密切接近之時、地實施，侵害同一法益
    ，各行為之獨立性極為薄弱，依一般社會健全觀念，在時間
    差距上，難以強行分開，在刑法評價上，以視為數個舉動之
    接續施行，合為包括之一行為予以評價，較為合理，應認屬
    接續犯，而僅論以一罪。
二、爰審酌被告與告訴人係鄰居關係，長期因被告飼養的犬隻影
    響安寧、環境衞生而生爭執，不思循理性方式化解衝突、改
    善現況，見告訴人前來理論，一言不合，進而互毆，繼而持
    不明鈍器攻擊告訴人，致告訴人受有如事實欄所載之傷害，
    所為實屬不該，犯後否認犯行、未賠償告訴人之犯後態度，
    考量其犯罪動機、目的、手段、告訴人所受傷勢程度，兼衡
    被告自陳獨居、從事雜工之智識、家庭及經濟狀況等一切情
    狀，量處如主文所示之刑，並諭知易科罰金之折算標準。
三、至於被告持為傷害犯行之不明器物，既未扣案，亦無法證明
    有無滅失，為免執行沒收之困難，爰不宣告沒收，併此敘明
    。
據上論斷，應依刑事訴訟法第299條第1項前段，刑法第277條第1
項、第41條第1項前段，刑法施行法第1條之1第1項，判決如主文
。
本案經檢察官董和平提起公訴及到庭執行職務。

中　　華　　民　　國　　110 　年　　10　　月　　7 　　日
　　　　　　　　　刑事第二庭    審判長法　官　彭喜有
　　　　　　　　　
　                                    法  官  蔡盈貞
　　　　　　　　　
　　　　　　　　　                    法　官　洪士傑　　　　　　
以上正本證明與原本無異
如不服本判決應於收受本判後20日內向本院提出上訴書狀，並應
敘述具體理由。其未敘述上訴理由者，應於上訴期間屆滿後20日
內向本院補提理由書狀（均須按他造當事人之人數附繕本）「切
勿逕送上級法院」。
        　　　　　　　　　　　　　　　書記官　吳鸝稻
中　　華　　民　　國　　110 　年　　10　　月　　7 　　日
附錄本案所犯法條全文　　
刑法第277條第1項
傷害人之身體或健康者，處 5 年以下有期徒刑、拘役或 50萬元
以下罰金。